臺灣高等法院刑事裁定
109年度聲字第4815號
    聲  請  人  童  蘭
   （即被害人）         


上列聲請人因被告王德勝偽造文書等案件（本院109年度上訴字
第3790號），聲請發還扣押物事件，本院裁定如下：
    主  文
本院一○九年度上訴字第三七九○號偽造文書等案件，扣案之現
金新臺幣伍拾萬元（臺灣臺北地方檢察署108年度偵字第17385號
卷第53頁扣押物品目錄表），准予發還童蘭。
    理  由
一、本院109年度上訴字第3790號被告王德勝被訴詐欺等案件，
    經扣押新臺幣（下同）50萬元整在案。該扣押物為聲請人所
    有，已據被告於庭訊時證實，聲請准予發還聲請人等語。
二、按可為證據或得沒收之物，得扣押之；扣押物若無留存之必
    要者，不待案件終結，應以法院之裁定或檢察官命令發還之
    ；扣押物因所有人、持有人或保管人之請求，得命其負保管
    之責，暫行發還；扣押物未經諭知沒收者，應即發還；但上
    訴期間內或上訴中遇有必要情形，得繼續扣押之，刑事訴訟
    法第133條第1項、第142條、第317條分別定有明文。而所謂
    扣押物無留存之必要者，係指非屬本案得沒收之物，或該扣
    押物作為證據之必要性不足，或無毀損、滅失之虞，或不能
    證明與行為人之犯罪行為有關者而言；有無繼續扣押之必要
    ，應由審理法院依案件發展、事實調查，予以審酌。從而，
    扣押物若非得沒收之物，又無留作證據之必要者，即無留存
    之必要，受理訴訟繫屬之法院應依職權或依聲請裁定發還。
    再按法院認定扣押物之扣押原因是否消滅或有無留存或繼續
    扣押之必要時，宜確實審酌案件情節及與扣押物之關聯性、
    訴訟進行之程度、扣押標的之價值、對受處分人之影響等一
    切情狀，依比例原則妥適定之；如扣押原因消滅或無留存或
    繼續扣押之必要者，不待案件終結或確定，應即發還（法院
    辦理刑事訴訟案件應行注意事項第76點之2參照）。
三、查扣案之現金50萬元（詳臺灣臺北地方檢察署108年度偵字
    第17385號卷第53頁扣押物品目錄表），係被告向聲請人借
    款200萬元，聲請人並於108年6月25日下午1時21分許，至臺
    北市○○區○○○路0段000號之六張犁郵局，提領200萬元交予被
    告；被告則偽造「林明德」之署名及偽簽身分證統一編號為
    「Z000000000」之借據，偽以表示係「林明德」向聲請人借
    款200萬元之意思，交付聲請人而行使。嗣被告取得200萬元
    後即失去聯絡，聲請人遂報警處理；經警方調閱108年6月12
    日臺北市○○區○○路00號附近之監視錄影，查得被告所駕駛之
    車輛，警方以車追人，讓聲請人指認；再員警於108年7月5
    日晚間8時40分許前往被告位於桃園市○○區○○路000號13樓住
    處搜索，當場在被告停放於該住處地下室2樓停車場之車牌
    號碼0000-00號自用小客車內扣得現金50萬元（見108偵字第
    17385號卷第49至53頁）。又扣案之現金50萬元，係聲請人
    交付予被告200萬其中之50萬元，業據被告於本院審理時供
    述在卷（詳本院卷第101頁），核與聲請人之指訴情節相符
    ；是扣案之現金50萬元屬於聲請人所有，性質上應仍屬取自
    聲請人之犯罪所得，堪認其屬贓物且聲請人為此部分之被害
    人，而查無第三人得主張權利；復斟酌本案發展及事證調查
    進度，被告犯偽造文書及詐欺罪事證已臻明確，故無留存扣
    案現金50萬元之必要。從而聲請人請求發還，為有理由，應
    予准許。
據上論斷，依刑事訴訟法第220條、第142條第1項前段，裁定如
主文。
中　　華　　民　　國　　109 　年　　12　　月　　21　　日
                  刑事第一庭    審判長法　官  李釱任
                                      法　官  崔玲琦
                                      法　官  梁耀鑌
以上正本證明與原本無異。
如不服本裁定，應於收受送達後五日內向本院提出抗告狀。
                                      書記官  宗志強
中　　華　　民　　國　　109 　年　　12　　月　　21　　日